【裁判字號】    99,民救上,6
【裁判日期】    990831
【裁判案由】    訴訟救助
【裁判全文】
智慧財產法院民事裁定
                                     99年度民救上字第6號
聲  請  人  甲○○
上列聲請人因與相對人即被上訴人美商微軟公司間侵害著作權有
關財產權爭議等事件，聲請訴訟救助，本院裁定如下：
    主  文
聲請駁回。
聲請程序費用由聲請人負擔。
    理  由
一、按民事訴訟法第107 條第1 項規定，當事人無資力支出訴訟
    費用者，法院應依聲請，以裁定准予訴訟救助。但顯無勝訴
    之望者，不在此限。又依同法109 條第1 項至第3 項規定，
    聲請訴訟救助，應向受訴法院為之，於訴訟繫屬前聲請者，
    並應陳明關於本案訴訟之聲明及其原因事實，且無資力支出
    訴訟費用之事由，應釋明之，其釋明，得由受訴法院管轄區
    域內有資力之人，出具保證書代之，該保證書內應載明具保
    證書人於聲請訴訟救助人負擔訴訟費用時，代繳暫免之費用
    。所謂無資力，係指窘於生活，且缺乏經濟上之信用者而言
    （最高法院43年度臺抗字第152 號判例、99年度臺聲字第13
    8 號民事裁定參照）。而所謂釋明，係指提出能即時調查之
    證據，使法院信其聲請之事由真實之謂，此觀同法第284 條
    規定甚明。復按法院調查聲請人是否無資力支出訴訟費用，
    專就聲請人提出之證據為之，如聲請人並未提出證據，或依
    其提出之證據，未能信其無資力支出訴訟費用之主張為真實
    ，即應將其聲請駁回，並無派員調查之必要，有最高法院著
    有26年滬抗字第34號判例可資參照。
二、本件聲請人於本院起訴及聲請意旨略以上訴人家無恆產，亦
    無工作，生活至苦，自亡夫胡鍾琳病逝後，即陷入尋死之憂
    鬱症中。上訴人僅為家庭主婦，從未插手先夫胡鍾琳工作，
    中帝公司全體員工共99人，均經不起訴處分，僅起訴胡鍾琳
    一人，何以胡鍾琳死後，上訴人須繼承其刑責及連帶賠償債
    務？美商微軟公司財大氣粗，利用刑事附帶民事訴訟免預繳
    納裁判費方式提出天價求償，原審准許其天價之判決，致上
    訴人繳不起訴訟費用，本件訴訟費用高達77,475,282元，上
    訴人根本無法繳納，爰依民事訴訟法第107 條及專利法第86
    條第2 項規定，聲請訴訟救助云云。
三、經查，聲請人雖提出其財政部臺灣省北區國稅局98年度綜合
    所得稅各類所得資料清單、財產歸屬資料清單等，以證明其
    名下無任何財產云云。惟查，所謂無資力，係指窘於生活，
    且缺乏經濟上之信用者而言。本件上訴人與其先夫胡鍾琳係
    因大量非法重製侵害相對人美商微軟公司光碟產品，分別經
    美國及我國司法單位查獲，刑事部分並經臺灣臺北地方法院
    判處有期徒刑四年，併科罰金新臺幣（下同）40萬元，民事
    部分則經同法院判決應分別連帶賠償美金54,805,710.95 元
    、新臺幣5,881,135,012 元，是上訴人所以應負損害賠償責
    任，係因其參與侵權行為所致，並非繼承損害賠償債務而來
    。而被告參與中帝公司侵權行為，既已歷經刑事嚴格審理程
    序及證據之調查，有關被告是否具有侵害相對人著作財產權
    之故意過失，而應負損害賠償之民事責任，即有持保留斟酌
    態度之高度可能性，換言之，被告所以應負損害賠償責任，
    既係因其參與侵權行為而生，且其因此侵權行為應負損害賠
    償責任，復因其故意過失而具有敗訴之可能，則其雖提出財
    政部台灣省北區國稅局財產歸屬資料清單，亦難認有勝訴之
    望。揆諸上開法條規定及最高法院判例等意旨，難認本件之
    聲請為有理由。是聲請人聲請本件訴訟救助，於法不合，應
    予駁回。
四、爰裁定如主文。
中    華    民    國    99    年    8     月    31    日
                    智慧財產法院第一庭
                          審判長法  官  李得灶
                                法  官  林欣蓉
                                法  官  汪漢卿
以上正本係照原本作成。
如不服本裁定應於送達後10日內向本院提出抗告狀，並繳納抗告
費新臺幣1,000元。
中    華    民    國    99    年    8     月    31    日
                                書記官  邱于婷


司法院資訊處製作；財團法人民間司法改革基金會備份。
